【裁判字號】    91,簡,1094
【裁判日期】    920903
【裁判案由】    綜合所得稅
【裁判全文】
臺北高等行政法院判決                            九十一年度簡字第一○九四號
    原      告  甲○○
    被      告  財政部臺灣省北區國稅局
    代  表  人  林吉昌（局長）
右當事人間因綜合所得稅事件，原告不服財政部中華民國九十一年十一月七日台財訴
字第○九一○○五○八二一號訴願決定，提起行政訴訟，本院判決如左：
    主  文
原告之訴駁回。
訴訟費用由原告負擔。
    事  實
一、事實概要：
    原告八十八年度綜合所得稅結算申報時，短漏報其本人及配偶林麗華之利息所得
    新台幣（下同）四二四、三六九元、租賃所得二六五、七二一元，合計六九○、
    ○九○元，案經被告查獲，審理違章成立，併課原告八十八年度綜合所得稅，核
    定綜合所得總額為二、○三九、一七○元，淨額為一、三八八、四三三元，補徵
    稅額六七、○六二元，並按所漏報之所得屬扣繳所得及非扣繳所得再分別處以○
    ．二倍及○．五倍之罰鍰一九、二○○元（漏報利息所得處○．二倍及漏報租賃
    所得處○．五倍，計至百元止）。原告對罰鍰處分不服，申請復查，未獲變更，
    原告猶不服，提起訴願，亦遭決定駁回，遂向本院提起行政訴訟。
二、兩造聲明：
  (一)原告聲明：
    1.訴願決定及原處分罰鍰部分均撤銷。
    2.訴訟費用由被告負擔。
  (二)被告聲明：
    1.駁回原告之訴。
    2.訴訟費用由原告負擔。
三、兩造之爭點：原告是否對其所得額有短漏報情事，而應依所得稅法第一百十條第
    一項處以罰鍰？
  (一)原告主張之理由：
    原告申報綜合所得稅係完全依據各金融機關所寄達收到之各類所得扣繳暨免扣繳
    憑單或其他所得資訊申報，並非故意短漏報。原告之妻患有精神病，常憂慮是否
    有欠稅沒繳，故曾數次至被告所屬新莊稽徵所查詢，皆無告知原告有任何欠稅須
    補繳稅款之案件。九十一年五月財政部各國稅局才開始提供納稅國民有關九十年
    綜合所得稅扣（免）繳等所得資料，故如欲處罰綜合所得稅短漏報，應從九十一
    年開始才合理。
  (二)被告主張之理由：
    1.按「納稅義務人應於每年二月二十日起至三月底止，填具結算申報書，向該管
      稽徵機關，申報上一年度內構成綜合所得總額或營利事業收入總額之項目及數
      額，以及有關減免、扣除之事實，並應依其全年應納稅額減除暫繳稅額、尚未
      抵繳之扣繳稅額，計算其應納之結算稅額，於申報前自行繳納。…」「納稅義
      務人已依本法規定辦理結算申報，但對依本法規定應申報之所得額有漏報或短
      報情事者，處以所漏稅額兩倍以下之罰鍰。」分別為行為時所得稅法第七十一
      條第一項及第一百十條第一項所明定。
    2.查原告八十八年度綜合所得稅結算申報，短漏報其本人及配偶林麗華之利息、
      租賃所得等計六九○、○九○元，此有原告當年度綜合所得稅結算申報書影本
      、核定通知書、各類所得扣繳暨免扣繳憑單及房屋出租之公證資料附卷可稽，
      違章事證明確。次按「人民違反法律上之義務，而應受行政罰之行為，法律無
      特別規定時，雖不以出於故意為必要，仍須以過失為其責任條件。但應受行政
      罰之行為，僅須違反禁止規定或作為義務，而不以發生損害或危險為其要件者
      ，推定為有過失，於行為人不能舉證證明自己無過失時，即應受處罰。」復為
      司法院釋字第二七五號解釋在案。本件原告雖主張並非故意短漏報，惟其未依
      規定將構成綜合所得總額之所有項目及數額誠實申報繳納，縱非故意，亦難謂
      無過失。至原告於主張自九十一年五月財政部各國稅局才開始提供納稅人有關
      九十年度綜所稅扣（免）繳等所得資料，如欲處罰綜所稅短漏報，理應從今年
      開始才算合理乙節，查財政部提供納稅人查詢其所得資料，係為方便納稅人辦
      理綜合所得稅結算申報之便民措施，與漏報所得依法處罰並無關連，尚不得據
      以為免罰之依據。
    理  由
一、按「納稅義務人應於每年二月二十日起至三月底止，填具結算申報書，向該管稽
    徵機關，申報上一年度內構成綜合所得總額或營利事業收入總額之項目及數額，
    以及有關減免、扣除之事實，並應依其全年應納稅額減除暫繳稅額、尚未抵繳之
    扣繳稅額，計算其應納之結算稅額，於申報前自行繳納。．．．」「納稅義務人
    已依本法規定辨理結算申報，但對依本法規定應申報之所得額有漏報或短報情事
    者，處以所漏稅額兩倍以下之罰鍰。」分別為本件應行為時所得稅法第七十一條
    第一項及第一百十條第一項所明定。
二、原告八十八年度綜合所得稅結算申報，短漏報其本人及配偶之利息、租賃等所得
    計六九○、○九○元，有原告當年度綜合所得稅結算申報書影本、核定通知書、
    各類所得扣繳暨免扣繳憑單及房屋出租之公證資料附卷可稽。原告雖主張其申報
    綜合所得稅係完全依據各金融機關所寄達收到之各類所得扣繳暨免扣繳憑單或其
    他所得資訊申報，並非故意短漏報。且原告之妻患有精神病，常憂慮是否有欠稅
    沒繳，故曾數次至被告所屬新莊稽徵所查詢，皆無告知原告有任何欠稅須補繳稅
    款之案件。九十一年五月財政部各國稅局才開始提供納稅國民有關九十年綜合所
    得稅扣（免）繳等所得資料，故如欲處罰綜合所得稅短漏報，應從九十一年開始
    才合理云云。
三、按「人民違反法律上之義務，而應受行政罰之行為，法律無特別規定時，雖不以
    出於故意為必要，仍須以過失為其責任條件。但應受行政罰之行為，僅須違反禁
    止規定或作為義務，而不以發生損害或危險為其要件者，推定為有過失，於行為
    人不能舉證證明自己無過失時，即應受處罰。」有司法院釋字第二七五號解釋可
    資參照。本件原告八十八年度綜合所得稅結算申報，僅申報其本人及配偶之利息
    收入共五筆，短漏報其本人及配偶林麗華之利息所得十二筆，金額高達四二四、
    三六九元，且原告配偶既有房屋出租，並經公證，租賃所得亦達二六五、七二一
    元，原告就租賃收入及前開利息所得自難諉為不知，因此原告就其短漏報其本人
    及配偶之利息、租賃等所得計六九○、○九○元為有過失，應堪認定。原告就其
    漏報既有過失，依前開解釋意旨，原告尚不能以其非故意短漏報而主張免罰。又
    原告既知其有上開十餘筆利息收入以及租賃所得，即應自行申報，當不能以原告
    之妻曾數次至被告所屬新莊稽徵所查詢，皆無告知原告有任何欠稅須補繳稅款之
    案件等情，即執為毋庸據實申報之依據；而財政部各國稅局提供納稅國民有關綜
    合所得稅扣（免）繳等所得資料，僅係作為納稅義務人方便查核納稅資料參考，
    納稅義務人仍有就其所得自行查明申報之義務，原告主張九十一年五月財政部各
    國稅局才開始提供納稅國民有關九十年綜合所得稅扣（免）繳等所得資料，如欲
    處罰綜合所得稅短漏報，應自九十一年開始才合理一節，亦屬無據。
四、從而被告就原告短漏報其本人及配偶林麗華之利息所得四二四、三六九元、租賃
    所得二六五、七二一元，合計六九○、○九○元，併課原告八十八年度綜合所得
    稅，核定綜合所得總額為二、○三九、一七○元，淨額為一、三八八、四三三元
    ，補徵稅額六七、○六二元，並按所漏報之所得屬扣繳所得及非扣繳所得再分別
    處以○．二倍及○．五倍之罰鍰一九、二○○元（漏報利息所得處○．二倍及漏
    報租賃所得處○．五倍，計至百元止），於法核無不合，復查決定、訴願決定予
    以維持，亦屬妥適，原告主張前詞，請求撤銷訴願決定及原處分罰鍰部分，為無
    理由，應予駁回。
五、本件訴訟標的金額未逾十萬元，為適用簡易程序事件，本判決爰不經言詞辯論為
    之。
據上論結，本件原告之訴為無理由，爰依行政訴訟法第二百三十三條、第九十八條第
三項前段，判決如主文。
中      華      民      國    九十二    年      九      月      三      日
                        臺 北 高 等 行 政 法 院   第 三 庭
                                                    法  官  陳國成
右為正本係照原本作成。
本件以訴訟事件所涉及之法律見解具有原則性者為限，始得於本判決送達後二十日內
向本院提出上訴狀並表明上訴理由，如已於本判決宣示後送達前提起上訴者，應於判
決送達後二十日內補具上訴理由（均按他造人數附繕本），且經最高行政法院許可後
方得上訴。
中      華      民      國    九十二    年      九      月      五      日
                                                    書記官  王英傑


司法院資訊處製作；財團法人民間司法改革基金會備份。
